【裁判字號】    94,重上,20
【裁判日期】    950301
【裁判案由】    返還土地
【裁判全文】
臺灣高等法院民事判決                  94年度重上字第20號
上  訴  人  乙○○(兼林己代承受訴訟人)
                        樓
            甲○○
共      同
訴訟代理人  李志澄律師
複 代 理人  林美伶律師
被 上 訴人  丙  ○
            己○○
兼 前 二人
訴訟代理人  戊○○
被 上 訴人  丁  ○
                        樓
上列當事人間請求返還土地事件，上訴人對於中華民國93年10月
26 日臺灣臺北地方法院93年訴字第1242號第一審判決提起上訴
，並為訴之追加，本院於95年2月14日言詞辯論終結，判決如下
：
    主  文
原判決關於駁回上訴人後開第二項、第三項之訴部分，及該部分
假執行之聲請，暨命上訴人負擔訴訟費用之裁判均廢棄。
被上訴人應再給付上訴人新台幣柒仟玖佰捌拾伍元，及自民國九
十三年三月二十四日起至清償日止，按週年利率百分之五計算之
利息。
被上訴人應將坐落臺北市○○區○○段五小段三三九地號，面積
四十二點三三平方公尺如附圖所示Ａ、Ｂ土地上，門牌號碼為臺
北市○○○路○段一二五號、一二七號之建物拆除，將該土地返
還上訴人。並應給付自九十三年三月二十四日起至返還第前開土
地之日止，每年按前開土地公告地價年息百分之四計算之金額。
上訴人應給付被上訴人新台幣肆仟零玖拾伍元。
其餘追加之訴駁回。
第一審訴訟費用關於命上訴人負擔部分、第二審及追加之訴訴訟
費用，均由被上訴人負擔。
本判決所命給付，於上訴人供擔保新台幣貳佰肆拾肆萬參仟元後
得假執行。
其餘假執行之聲請駁回。
    事實及理由
一、按第二審訴之變更或追加，非經他造同意，不得為之。但民
    事訴訟法第255條第1項第2款至第6款情形，不在此限；同法
    第446條第1項定有明文。本件上訴人於原審請求被上訴人應
    給付自起訴狀繕本送達翌日（即93年3月24日)起至返還系爭
    土地之日止，按系爭土地公告地價百分之四計算之不當得利
    。惟上訴人嗣於本院擴張請求該不當得利自93年3月1日起算
    ，則其中93年3月1日起至同年93年3月23日止，應屬訴之追
    加，符合民事訴訟法第255條第1項第3款規定，應予准許，
    合先敘明。
二、上訴人主張：被上訴人於民國62年間向上訴人之被繼承人林
    彥清承租坐落台北市○○區○○段5小段339地號、面積42點
    33平方公尺之土地（以下簡稱系爭土地），搭蓋建物門牌號
    碼為台北市○○○路○段125號、127號（以下簡稱系爭建物
    ），如附圖A、B所示，雙方簽訂土地使用借貸契約書，約定
    租期為10年，租金按系爭土地每年公告地價百分之五計算之
    。嗣上訴人於84年間提起調整租金訴訟，兩造於本院84年度
    上易字第143號事件審理中達成訴訟上和解，依和解筆錄內
    容，系爭土地租金自84年8月15 日起，每年按系爭土地公告
    地價百分之四計算，被上訴人應於每年12月15日前繳付當年
    度土地租金，如逾期未付，僅須向被上訴人己○○催告即生
    催告之效力。嗣被上訴人於89年度積欠租金新台幣 (下同)1
    元、91年度及92年度各積欠租金115,984元，合計231,96 9
    元，已逾2年租金總額，上訴人自得依土地法第103條第4款
    規定於93年3月4日催告後終止租約。又本件為赴償債務，乃
    被上訴人竟催告上訴人向被上訴人收取租金，顯未依債之本
    旨現實提出給付。因此，被上訴人以上訴人受領遲延而提存
    91年度至93年度之租金，自不生清償之效力。被上訴人未繳
    付93年租金，加上前89年至91年未付之租金，亦已逾2年以
    上，上訴人亦得94年11月8日催告後終止系爭租約。兩造間
    租賃契約既已終止，被上訴人占用系爭土地即屬無權占用，
    爰依民法第767條規定，請求被上訴人將坐落系爭土地上系
    爭建物拆除，返還系爭土地予上訴人，及給付自起訴狀繕本
    送達翌日起至返還系爭土地之日止，每年按系爭土地公告地
    價百分之四計算之不當得利。並給付未付租金231,969元，
    及自起訴狀繕本送達翌日起至清償日止按週年利率百分之五
    計算之利息，原審判決上訴人拆屋還地及給付相當於租金不
    當得利部分敗訴，就給付租金判決被上訴人應給付上訴人22
    3,984元本息，上訴人就其敗訴部分提起上訴，聲明：(一)原
    判決關於駁回上訴人後開之訴部分均廢棄。(二)被上訴人應將
    坐落台北市○○區○○段5小段339地號、面積42點33平方公
    尺土地上，門牌號碼台北市○○○路○段125 號、127號如附
    圖A、B所示之建物拆除，將土地返還上訴人。(三)被上訴人應
    再給付上訴人7,985元，及自起訴狀繕本送達翌日（即93年3
    月24日)起至清償日止按週年利率百分之五計算之利息。(四)
    自起訴狀繕本送達翌日 (即93年3月24日)起至返還系爭土地
    之日止，按年給付依系爭土地公告地價百分之四計算之不當
    得利。(五)追加請求自93年1月1日起至93年3 月23日起止，按
    年給付依系爭土地公告地價百分之四計算之不當得利，並願
    供擔保請准宣告假執行。
三、被上訴人則以：系爭建物係被上訴人之祖先所建，現由被上
    訴人4人繼承，系爭土地於62年以前即有不定期租賃契約存
    在。至於上訴人所提出62年間上訴人乙○○之被繼承人林彥
    清與被上訴人己○○簽訂之使用借貸契約書，乃因當時羅斯
    福路拓寬，房屋修建，台北市政府規定應檢附地主同意書，
    而林彥清要求被上訴人己○○與之簽定使用借貸契約始願出
    具同意書，然斯時系爭房屋所有權人陳榮枝、戊○○及丁○
    均不知情，且被上訴人己○○非系爭房屋之所有權人，亦未
    經授權，故該使用借貸契約書自始無效。上訴人嗣於84年間
    訴請調整基地租金，兩造於85年1月22日和解，約定租金按
    系爭土地公告地價百分之四計算，惟依土地法第105條準用
    同法第97條規定，系爭土地之租金應以申報地價之計算基礎
    為當，因此被上訴人自84年後顯有溢繳租金而得抵銷欠繳之
    租金。又依和解筆錄之記載，被上訴人自84年8月15日起始
    有按年以當年之申報地價百分之四計付租金，則被上訴人應
    繳付84年度之租金僅為39,938元（62,900X4%X42.33X4.5/
    12=3 9, 938)，上訴人向被上訴人收取49,570元，已溢收9,
    632元，縱被上訴人應合併給付84年8月14日前之租金9,37 5
    元 (15,000X4.5/12=9, 375)為49,313元，上訴人仍溢收257
    元。另依和解筆錄所載「應於每年12月15日前繳付當年度租
    金」，故每年繳付租金之起算及結算應以是日為基準日，故
    84年之租金應再扣除4,672元。況上訴人就84年租金之請求
    權已逾5年時效而消滅。再者，被上訴人就91年至92年之租
    金，已依原判決所示，赴上訴人乙○○住所處提出給付223,
    984元，遭上訴人拒絕受領，被上訴人乃於93年12月13日以
    掛號信函通知上訴人領取91年、92年租金合計223,984元本
    息，併新增之93年租金116,256元，仍遭上訴人拒絕受領，
    被上訴人不得已乃於94年4月21日依法將該3年度租金共計34
    8,480元提存於原法院後，被上訴人已無欠租之情事。又上
    訴人終止租約之催告函僅寄予被上訴人己○○一人，其餘被
    上訴人均不知情。上訴人未經催告程序即片面終止租約逕行
    起訴，即與民法第440條規定不合等語，資為抗辯。就上訴
    人之上訴聲明：上訴駁回。就上訴人追加之訴，聲明追加之
    訴駁回。
四、上訴人主張系爭土地為其所有，坐落系爭土地上之系爭建物
    為被上訴人所有，上訴人於84年間對被上訴人就系爭租賃契
    約向原法院提起調整租金之訴後，嗣於本院84年度上易字第
    143號審理中達成和解，依和解筆錄內容，系爭土地租金自
    84年8月15日起，每年按系爭土地公告地價百分之四計算，
    被上訴人應於84年12月15日前繳付當年土地租金，如逾期未
    付，僅須向被上訴人己○○催告即生效力，業據提出本院84
    年度上易字第143號和解筆錄、系爭土地登記簿謄本、地籍
    圖謄本為證 (見原審卷第16頁、第33頁至第34頁)，且經原
    審履勘現場，並囑託台北市大安地政事務所測量，製有勘驗
    筆錄及台北市大安地政事務所93年7月14日北市大地二字第
    09330769500號函附如附圖所示之複丈成果圖在卷可按 (見
    原審卷第150至第151頁、第155頁至第156頁)，堪信為真。
五、上訴人主張被上訴承租系爭土地，已逾二年租金未付，其得
    終止租約云云，惟為被上訴人所否認，並以前揭情詞置辯，
    則本件應審酌者厥為(一)被上訴人是否有遲付租金？(二)上訴人
    於93年3月4日發函終止租賃契約是否合法？(三)上訴人得否請
    求欠繳租金？(四)得否請求相當於租金之不當得利？
  (一)被上訴人是否有遲付租金？
  1.系爭土地於84年8月15日前約定之租金為何?
  (1)按確定判決之既判力，固以訴訟標的經表現於主文判斷事項
    為限，判決理由並無既判力，但法院於判決理由中，就訴訟
    標的以外，當事人主張之重要爭點，本於當事人辯論之結果
    已為判斷時，對此重要爭點所為之判斷，除有顯然違背法令
    ，或當事人已提出新訴訟資料，足以推翻原判斷之情形外，
    應解為在同一當事人就該已經法院判斷之重要爭點，不得作
    相反之主張或判斷，始符民事訴訟上誠信原則 (最高法院92
    年度台上字第315號判決意旨參照)。
  (2)上訴人主張系爭土地於84年8月15日前之租金係按公告地價
    百分之五計算云云，固據提出被上訴人己○○與上訴人之被
    繼承人林彥清於62年間訂立之土地使用借貸契約書為證 (見
    原審卷第8頁)。惟上訴人曾以被上訴人未給付80年起至83年
    之租金每年33,000元共計132,000元，經上訴人催告並終止
    系爭租賃契約為由，訴請被上訴人拆屋還地，業經本院以84
    年度重上字第108號判決上訴人敗訴確定，有該判決乙件附
    卷可證（見原審卷第79頁至第87頁)，核該判決理由四、１
    載明：「兩造間就系爭土地之租金自72年起至79年止每年均
    以15,000元計算並收受等情，業據提出72年、74年上訴人甲
    ○○等之被繼承人林彥清出具之租金收據及上訴人甲○○於
    80 年所簽具之租金收據各一件在卷可稽…  上訴人甲○○
    等三人對之並不爭執，雖主張：上訴人之被繼承人林彥清於
    78 年逝世後，上訴人雖就79年之租金予以優待，惟就80年
    租金上訴人曾會同代書陳吉生出具地價稅單至被上訴人戊○
    ○住處，通知被上訴人阿萬即戊○○往後租金不再以15,000
    元優待，改收年租金33,000元，詎被上訴人竟將上訴人及代
    書自其住處逐出云云，並舉證人陳吉生為證，復經證人陳吉
    生在本院結證屬實…，惟上訴人甲○○等三人雖曾會同陳吉
    生代書通知被上訴人戊○○一人將調漲本件租金為每年33,0
    00元，惟該被上訴人既未表示同意，且該上訴人復未依民法
    第442條之規定聲請法院為增加租金之裁判，則上訴人甲○
    ○等三人主張系爭土地之租金自八十年起每年調漲為33,000
    元，即非有據，被上訴人丙○等四人自不受其拘束，…」，
    是兩造於該拆屋還地事件中就系爭租賃契約之租金究為被上
    訴人主張之15,000元，抑或上訴人主張之33,000元等重要爭
    點，本於兩造辯論之結果已為判斷，既未有顯然違背法令，
    且依上訴人提出前揭土地使用借貸契約書第四條固記載租金
    自契約成立之日起壹個月為一期於之始日起二週內送繳甲方
    (即上訴人之被繼承人林彥清)，然依該契約第3條記載其借
    用期間為壹拾年，是林彥清與林清治所訂立之土地使用借貸
    契約租金依公告地價百分之五計付之約定，已因上訴人嗣於
    79年予以優待為15,000元後而更改，故被上訴人提出之土地
    使用借貸契約書，不足以推翻原確定判決之判斷，揆諸前開
    說明，本院自不得作相反於該判決之判斷，上訴人主張兩造
    於84年8月15日前之租金以公告地價百分之五計算云云，不
    足為採，被上訴人主張84年8月15日前之租金為15,000元，
    應可採信。
  2.系爭土地於84年8月15日後之租金為何?
  (1)依兩造於本院84年度上易字第143號和解筆錄記載: 「一、
    上訴人丙○、丁○、戊○○、己○○承租被上訴人有坐落台
    北市○○區○路五小段三三九地號，面積四二點三三平方公
    尺，土地之租金自八十四年八月十五日起按每年以當年之公
    告地價百分之四計算。…三、右開租金，上訴人等五人（按
    包括訴外人施清泉）應於每年十二月十五日前繳付當年度租
    金」，有該和解筆錄附卷可稽（見原審卷第16頁)，是兩造
    原約定之租金15,000元，已自84年8月15日起更改為公告地
    價百分之四，甚為明確。
  (2)按城市地方房屋之租金，以不超過土地及其建築物申報總價
    年息百分之十為限，土地法第97條第1項定有明文。此規定
    於租用基地建築房屋均準用之，同法第105條復有明定。又
    土地法第97條所謂土地及建築物之總價額，土地價額部分依
    法定地價。又土地所有權人依土地法所申報之地價，為法定
    地價。舉辦規定地價或重新規定地價時，土地所有權人未於
    公告期間申報地價者，以公告地價百分之八十為其申報地價
    ，土地法施行法第25條、土地法第148條、平均地權條例第
    16 條定有明文。故土地法第97條所謂之土地申報價額，雖
    指該土地之申報地價而言，惟本件兩造於本院84年度上易字
    第143號和解筆錄明文約定兩造之租金自84年8月15日起按公
    告地價百分之四計付，如依前揭規定其申報地價為公告地價
    百分之八十計算，則兩造約定之租金折算為法定地價年息百
    分之五 (0.04÷80/100=0.05)計付，既未逾土地法第105條
    準用第97條規定租金申價地價年息百分之十最高限制，且兩
    造既已合意簽署和解筆錄約定租金依法定地價計付，依契約
    自由及私法自治原則，兩造租金計算自以和解筆錄之約定為
    據。被上訴人以其約定違反土地法第105條準用同法第97條
    之規定，84年8月15日後之租金應以土地申報地價年息百分
    之四為計付標準，被上訴人有溢付租金而得抵銷云云（關於
    被上訴人遲付之租金，詳如后述），不足為採。
  3.系爭租金究以1月1日或以12月15日為始日起算租金之基準日
    ?
    依被上訴人於前揭本院84年度重上字第108號拆屋還地事件
    中抗辯稱：兩造間就系爭土地之租金自72年起至79年止每年
    均以15,000元計算、收受，並據提出72年、74年上訴人甲○
    ○等之被繼承人林彥清出具之租金收據及上訴人甲○○於80
    年所簽具之租金收據各一件為證，該事件已採認系爭租賃契
    約之租金每年為15,000元，已如前述，且被上訴人就80年起
    至83年計四年之租金60,000元（15,000X4=60,000)，已提存
    清償在案，亦有被上訴人提出前開判決書理由四、２之記載
    可考（見原審卷第84頁反面)，核被上訴人租金繳付紀錄，
    既均係以年度為計付之標準，即應以年度始日即1月1日為起
    算日，以年度末日12月31日為租金結算之基準日。而兩造於
    本院84年度上易字第143號和解筆錄雖記載：「…土地之租
    金自八十四年八月十五日起按每年以當年之公告地價百分之
    四計算。…應於每年十二月十五日前繳付當年度租金」，細
    譯該和解筆錄，僅係另就「當年度」租金之清償期，兩造約
    定為每年12月15日前繳付，但就租金之起算及結算日既未另
    行約定，即應以前定之始日、末日為計算租金之基準。徵諸
    被上訴人繳付84年至90年租金時，被上訴人乙○○出具之收
    據均記載為「收到□年（度）地租」，且其中因系爭土地86
    年度之公告地價已自每平方公尺62,900元調高至67,200 元
    ，89年度之公告地價每平方公尺自67,200元調高至68,500
    元，故上訴人乙○○併收據付予被上訴人給付租金之計算表
    內，即載明86年度租金以86年1月1日至86年6月30日、86年7
    月1日至86年12月31日計算，89年度租金以89年1月至89年6
    月、89年7月至89年12月分段計算租金之標準，有被上訴人
    提出租金收據及計算表附卷可考（見原審卷第88頁至第100
    頁)，即兩造之租金計算係以1月1日為始日起算，12月31日
    末日為終止點甚為明確。被上訴人於收受該收據及租金計算
    表，既未提出異議，甚且依該計算表列之租金數額繳付，被
    上訴人嗣後以租金起算點為12月15日為始日計算點云云，顯
    不足採憑。
  4.被上訴人就84年1月1日起至84年8月15日是否有給付租金之
    義務?
    依兩造於本院84年度上易字第143號之和解筆錄，僅係就兩
    造就租金數額及清償期另為創設約定，並未有免除上訴人繳
    付84年1月1日起8月14日止之租金義務至明。被上訴人主張
    其自84年8月15日始有繳付租金之義務云云，顯不足採。
  5.綜上，被上訴人於84年1月1日起至84年8月14日止應依每年
    15,000計付租金，84年8月15日起至92年12月31日止，應依
    公告地價年息百分之四計付租金，關於系爭土地之公告地價
    ，如附件所示，有臺北市大安地政事務所93年4月26日北市
    大地一字第093304608000號函附該附件可按（見原審卷第
    117 頁至第118頁)，則依此標準計算，被上訴人應給付之租
    金為：
    84年度應繳付租金49,682元：
    (甲)84年8月14日前：
      15,000X｛【7+（14/31)】/12｝＝9,315 （小數點以下四
      捨五入，下同）
    (乙)84年8月15日至84年12月31日：
      62,900X4%X42.33X｛1－【7+（14/31)】/12｝=  40,368
    (丙)共計(甲)+(乙)
      9,314+40,368=49,682元
    被上訴人僅給付49,570元，此有收據在卷可稽（見原審卷第
    88頁），是被上訴人顯已短付84年度租金112元 (49,682－
    49,570=112)。惟租金請求權，因5年不行使而消滅，民法第
    126條定有明文，本件84年租金之清償期為當年12月15日，
    上訴人遲至92年始函催被上訴人給付，此有雷祿慶律師92年
    12月8日函乙件附卷可參，顯已逾5年時效而消滅，被上訴人
    抗辯拒絕給付該租金，為有理由。
    85年度應繳付租金106,502元：
      62,900X4%X42.33=106,502
    被上訴人業已如數給付，有收據在卷可稽（見原審卷第89頁
     ）。
    86年度應繳付租金100,143元：
      62,900X4%X42.33X1/2=53,000
      00000X4%X42.33X1/2=56,892
      53,251+56,892=110,143
      被上訴人僅給付100,142元，有收據在卷可稽（見原審卷
      第91頁），尚積欠租金1元。
    87年度、88年度之租金應各繳付113,783元：
      67,200X4%X42.33=113,783
      被上訴人業已如數給付，有收據在卷可稽（見原審卷第94
      頁、96頁）。
    89年度應繳付租金114,884元：
      67,200X4%X42.33X1/2=00000
      00,500X4%X42.33X1/2=00000
      00,892+57,992=114,884
      被上訴人業已給付114,883元，有收據在卷可稽（見原審
      卷第98頁），尚積欠租金1元。
    90年度至92年度應繳付租金各為115,984元：
      68,500X4%X42.33=115,984
      被上訴人業已如數給付90年度之租金，有收據在卷可稽（
      見原審卷第100頁）。91年、92年之租金則未給付。
    綜上，被上訴人積欠之租金額為231,970元。
      (115,984X2)+2=231,970
  (二)上訴人於93年3月4日發函終止系爭租賃契約是否合法?
  1.按不定期之房屋租賃，承租人積欠租金除擔保金抵償外達二
    個月以上時，依土地法第100條第3款之規定，出租人固得收
    回房屋。惟該條款所謂因承租人積欠租金之事由收回房屋，
    應仍依民法第440條第1項規定，對於支付租金遲延之承租人
    ，定相當期限催告其支付，承租人於其期限內不為支付者，
    始得終止租賃契約 (最高法院42年台上字第1186號判例意旨
    參照)。
  2.又契約當事人之一方，因他方遲延給付而催告其履行時，並
    表明如於期限內不履行，契約視為終止，即係於催告之同時
    ，表示附有停止條件之終止意思，因此他方當事人如未履行
    契約，則停止條件成就，終止契約之意思表示發生效力。故
    無須再另為終止契約之意思表示 (最高法院83年度台上字第
    1773號、87年度台簡上字第7號判決意旨參照)。
  3.依兩造於本院84年度上易字第143號和解筆錄內容第三項記
    載，兩造就系爭租賃契約之租金向被上訴人己○○催告，即
    發生催告之效力。本件上訴人既已欠繳租金231,970元，已
    如前述，即已達2年以上，則上訴人以被上訴人欠繳2年租金
    為由，依前揭和解筆錄之約定，於93年3月4日發函予被上訴
    人己○○催告被上訴人限期給付欠繳86年及89年各短付當年
    度租金3,641元及1,001元之租金，91年租115,984元，92年
    租金117,169元，共計237,895元，於文到5日內出面付清積
    欠租金，否則視同被上訴人無意繼續用系爭土地，同時終止
    雙方之租契約，且經同居之戊○○於同年3月5日收受在案，
    有上訴人提出雷祿慶律師函附掛號郵件收件回執在卷可證（
    見原審卷第27頁至第29頁)，上訴人催告給付之金額，較之
    於被上訴人遲未給付之租金231, 970元為多，其催告在債務
    之本旨231,970元之範圍內，仍發生效力。前開函件於93年3
    月5日經被上訴人己○○收受後，被上訴人於5日相當期限即
    93年3月10日前既未清償租金，則上訴人就終止租賃契約之
    意思表示所附停止條件已成就，揆諸前開說明，系爭租賃契
    顯已於於93年3月11日終止，被上訴人抗辯稱上訴人向被上
    訴人己○○一人催告不合法，致其餘被上訴人均不知情云云
    ，殊難採信。
  4.另兩造租賃契約既經上訴人於93年3月11日終止後，被上訴
    人已無再給付租金之義務，上訴人自得拒絕領受被上訴人再
    為租金之給付，故被上訴人嗣於93年12月13日催告上訴人收
    取，上訴人未為收取，亦不構成受領遲延，縱被上訴人嗣於
    94 年4月21日依原判決認定91年及92年租金共223,984元，
    及自93年3月24日起至93年12月15日止利息8,240元，暨93年
    度租金116,256元，合計348,480元，向原法院提存，有被上
    訴人提出94年度存字1667號提存書附卷可稽 (見本院卷(一)第
    83頁)，亦不生清償租金之效力。
  (三)上訴人得否請求欠繳租金？
    被上訴人欠繳租金為231,970元，已如前述，則上訴人請求
    被上訴人給付其中89年度、91年度、92年度欠繳租金231,
    969元，為有理由，應予准許，原審僅判命被上訴人給付其
    中租金223, 984元，則上訴人請求被上訴人再給付7,985 元
    ，及自起訴狀繕本送達翌日（即93年3月24日，見本院卷
    (二)第22頁)起至清償日止按週年利率百分之五計算法定遲延
    利息，為有理由，應予准許。
  (四)上訴人得否請求相當於租金之不當得利？
  1.按依不當得利之法則請求返還不當得利，以無法律上之原因
    而受利益，致他人受有損害為其要件，故其得請求返還之範
    圍，應以對方所受之利益為度，非以請求人所受損害若干為
    準，無權占有他人土地，可能獲得相當於租金之利益為社會
    通常之觀念 (最高法院61年台上字第1695號判例意旨參照)
    。
  2.本件被上訴人於上訴人93年3月11日終止系爭租賃契約後，
    仍占用系爭土地，既無法律上正當權源，且其占用系爭土地
    而受有利益，揆諸前開說明，依社會通常之觀念，自可獲得
    相當於租金之不當得利益，則上訴人依不當得得利之規定，
    請求被上訴人給付自93年3月11日後按年依系爭土地公告地
    價週年利率百分之四計算之金額，自屬有據，應予准許，逾
    此部分請求，不應准許。上訴人於本院追加請求其中自93年
    3月11日起至93年3月23日止之不當得利為4,095元 (692,
    00X0.04X 42.33÷12 X13/31=4094.6) 。
六、綜上所述，上訴人主張被上訴人短付租金231,969元，並有
    有遲付租金2年以上，上訴人終止租賃契約後，被上訴人仍
    占用系爭土地無正當權源，應可採信。則上訴人本於租金給
    付請求權、所有物返還請求權及不當得利返還請求權，請求
    被上訴人給付租金231,969元及自起訴狀繕本送達翌日（即
    93 年3月24日)起至清償日止，按週年利率百分之五計算之
    法定遲延利息；並拆除如附圖A、B所示之系爭建物，將系爭
    土地返還上訴人，暨自93年3月24日起至返還系爭土地之日
    止，按系爭土地公告地價年息百分之四計算之不當得利，為
    有理由，應予准許。原審就上開應准許部分，僅判命被上訴
    人給付租金223, 984元本息，並駁回其餘之訴，自有未洽，
    上訴意旨指摘原判不當，求予廢棄改判，為有理由，爰由本
    院將原判決此部分廢棄，改判如主文第二項至第三項所示。
    。至上訴人追加之訴請求自93年3月1日起至同年93年3月23
    日止，按系爭土地年息百分之四計算之不當得利部分，其中
    93年3月11日起至同年3月23日止計4,095元，為有理由，應
    予准許，逾此部分請求，為無理由，應予駁回。上訴人陳明
    願供擔保請准宣告假執行，經核其勝訴部分並無不合，爰酌
    定相當擔保准許之，其餘假執行之聲請，因訴之駁回而失所
    依據，應併駁回。
七、本件事證已明，兩造其餘攻擊防禦方法，核與本件之結論，
    不生影響，爰不一一贅述，附此敘明。
八、據上論結，本件上訴為有理由，追加之訴一部有理由，一部
    為無理由，依民事訴訟法第450條、第449條第1項、第78條
    、79條但書、第463條、第390條第2項，判決如主文。
中    華    民    國    95    年    3     月    1    日
                  民事第十一庭審判長法  官  鄭雅萍
                                    法  官  林恩山
                                    法  官  蘇芹英
正本係照原本作成。
如不服本判決，應於收受送達後20日內向本院提出上訴書狀，其
未表明上訴理由者，應於提出上訴後20日內向本院補提理由書狀
（均須按他造當事人之人數附繕本）上訴時應提出委任律師或具
有律師資格之人之委任狀；委任有律師資格者，另應附具律師資
格證書及釋明委任人與受任人有民事訴訟法第466條之一第一項
但書或第二項（詳附註）所定關係之釋明文書影本。
中    華    民    國    95    年    3     月    1     日
                                    書記官  林初枝
附註：
民事訴訟法第四百六十六條之一（第一項、第二項）：
對於第二審判決上訴，上訴人應委任律師為訴訟代理人。但上訴
人或其他法定代理人具有律師資格者，不在此限。
上訴人之配偶、三親等內之血親、二親等內之姻親，或上訴人為
法人、中央或地方機關時，其所屬專任人員具有律師資格並經法
院認為適當者，亦得為第三審訴訟代理人。


司法院資訊處製作；財團法人民間司法改革基金會備份。
